臺灣高等法院刑事判決
109年度上訴字第2870號
上  訴  人  臺灣新北地方檢察署檢察官
被      告  徐怡中



選任辯護人  李玉海律師
上列上訴人因被告違反槍砲彈藥刀械管制條例案件，不服臺灣新
北地方法院108年度訴字第1082號，中華民國109年5月6日第一審
判決（起訴案號：臺灣新北地方檢察署107年度偵字第23094號、
第28546號），提起上訴，本院判決如下：
    主  文
上訴駁回。
    理  由
一、公訴意旨略以：被告徐怡中明知未經中央主管機關即內政部
    之許可，不得持有或寄藏可發射金屬或子彈而具有殺傷力之
    各式槍砲，竟未經許可，於民國107年7月16日前之某日，在
    不詳地點連結網際網路，向姓名年籍不詳之網友以新臺幣（
    下同）4,500元之價格購買可擊發子彈具殺傷力之M700空氣
    槍1枝後（槍枝管制編號：北市鑑0000000000號，含彈匣1個
    ，下稱系爭槍枝），即無故持有之。嗣於107年7月16日上午
    7時46分許，為警持原審法院核發之搜索票，至被告位於新
    北市○○區○○路000號9樓居所執行搜索而查獲，並當場扣得系
    爭槍枝，因認被告涉犯修正前槍砲彈藥刀械管制條例第8條
    第4項之未經許可持有可發射金屬具有殺傷力之槍枝罪嫌。
二、按犯罪事實應依證據認定之，無證據不得認定犯罪事實；不
    能證明被告犯罪者，應諭知無罪之判決；刑事訴訟法第154
    條第2項、第301條第1 項分別定有明文。再檢察官對於起訴
    之犯罪事實，應負提出證據及說服之實質舉證責任。倘其所
    提出之證據，不足為被告有罪之積極證明，或其指出證明之
    方法，無從說服法院以形成被告有罪之心證者，基於無罪推
    定之原則，自應為被告無罪判決之諭知（刑事訴訟法第161
    條第1 項、刑事妥速審判法第6 條、最高法院92年台上字第
    128號判例參照）。
三、檢察官起訴書認被告涉犯未經許可持有可發射金屬具殺傷力
    之槍枝罪嫌，無非係以：被告於警詢、偵訊時之自白、臺北
    市政府警察局刑事警察大隊搜索扣押筆錄及扣押物品目錄表
    、扣案之系爭槍枝、臺北市政府警察局107年北市鑑槍字第1
    07017號鑑定書，為其依據。
四、訊據被告固坦認其持有系爭槍枝，惟堅詞否認有何前開未經
    許可持有可發射金屬具殺傷力槍枝之犯行，辯稱：我當時是
    在網路上看到賣家刊登出售系爭槍枝，我有詢問對方，他說
    這是合法可進行買賣的槍枝，我有問系爭槍枝是否為原廠的
    ，對方表示是在合法店家所購入的，他有附贈腳架及狙擊鏡
    給我，價格為4,500元，且系爭槍枝是KJ廠牌的玩具槍，我
    先前就買過同廠牌的玩具槍，我不知道該槍具有殺傷力等語
    。經查：
　㈠扣案之系爭槍枝1枝（槍枝管制編號：北市鑑0000000000號，
    含彈匣1個），係氣體動力式槍枝，以填充空氣為發射動力
    ，經以金屬彈丸測試3次，其中彈丸（直徑5.987mm、質量0.
    884g）最大發射速度為124公尺/秒，計算其動能為6.79焦耳
    ，換算其單位面積動能為24.1焦耳/平方公分，而依日本科
    學警察研究所之研究結果，彈丸單位面積動能達20焦耳/平
    方公分，則足以穿入人體皮肉層，而內政部警政署刑事警察
    局對活豬作射擊測試結果，彈丸單位面積動能達24焦耳/平
    方公分，則足以穿入豬隻皮肉層等節，有臺北市政府警察局
    107年北市鑑槍字第107017號鑑定書在卷可稽（偵字第28546
    號卷141、142頁），堪認系爭槍枝確具有殺傷力，而屬修正
    前槍砲彈藥刀械管制條例第8條第1項、第6項所規範之可發
    射金屬具有殺傷力之空氣槍無訛。
　㈡徵諸被告於偵查、原審暨本院審理時均陳稱，其僅係單純於
    網路上購入系爭槍枝收藏、把玩，且該槍為警查扣時，即係
    其購入時之狀態，其購入後即將該槍枝置放於住處，可知被
    告自始即稱，其並未就系爭槍枝予以進行拆裝抑或改造之情
    明確。而參照鑑定證人陳輝興於原審審理時證稱：我是立智
    公司的股東兼員工，該公司係由我所創立，而公司主要的業
    務即係玩具槍的製造與銷售，又我們公司生產的玩具槍上面
    的LOGO即係英文字「KJ」。至於扣案的系爭槍枝確實是立智
    公司所生產型號為M700的空氣槍，該槍已經販售有20年了，
    這20年來生產的M700型槍枝的外觀、規格及零件都相同，經
    我當庭拆解系爭槍枝後，該槍彈夾裡面的出氣嘴、出氣氣閥
    及敲擊出氣閥口的零件與我們公司生產的不一樣，另外內槍
    管即銅管也不是我們公司所生產製造的產品，且彈簧跟原廠
    的也不同，系爭槍枝有加大線徑，原廠是0.8公分，而該槍
    枝則是0.9公分，另外彈夾的O環也有加大，因一般空氣槍是
    用12公斤的瓦斯瓶填充，如果是使用原廠的O環，雖然也可
    以填充22公斤的瓦斯瓶，但公司產品有保護機制，會有卸壓
    裝置，因系爭槍枝的O環有加大，就比較能夠承受住高壓氣
    體而不會洩壓，而系爭槍枝的彈夾有膨脹的情形，可能是填
    充22公斤的瓦斯瓶所致。此外，該槍裝載的狙擊鏡，也不是
    公司的產品，因公司出產的M700型槍枝並沒有附狙擊鏡，但
    狙擊鏡只要是步槍都可以裝，每把槍都可以裝，而裝狙擊鏡
    的目的只是要裝飾好看而已，跟槍的動能沒有關係，且購買
    此型號的空氣槍後再自己去買狙擊鏡來加裝的情況很多。又
    系爭槍枝除了狙擊鏡、腳架外，其外觀在沒拆卸之前是與我
    們公司所生產的M700型槍枝的外觀相同等語（原審卷第167
    至183、229至236頁），衡酌鑑定證人陳輝興僅係就其專業
    智識、經歷及當場就系爭槍枝進行鑑定而為之陳述，且其與
    本案訴訟毫無利害關係，殊無恣意捏虛不實證詞之必要，堪
    認其前開證述情節非虛。
　㈢依鑑定證人陳輝興前開所陳情節，可知系爭槍枝之彈夾及槍
    枝內部構造之部分零件係有經過更換、改造，惟該槍枝之外
    觀（除狙擊鏡及腳架外）與立智公司所出產之M700型槍枝相
    同，且依鑑定證人陳輝興亦係在拆卸該槍枝後，始發現零件
    更換之事，復觀之其於原審為鑑定、證述之過程，可知拆卸
    系爭槍枝尚須使用工具，且於組裝時亦需使用潤滑液等物，
    始得回復原狀（原審卷第181、183頁），足徵一般之消費者
    ，僅從槍枝之外觀，難以察覺系爭槍枝業經改造；況被告自
    始即辯稱，賣家告知系爭槍枝為原廠之槍枝，且其未曾將該
    槍枝拆解、改裝等語明確，復依現存之卷證資料所示，亦無
    從認定被告曾就系爭槍枝進行零件之更換、拆卸組裝，抑或
    係知曉該槍枝業經改造；況衡以常情，經非法改造而具有殺
    傷力之空氣槍，其價格較原廠未經改造之槍枝之售價定係較
    為高昂，參之被告自始即稱係以4,500元之價格購入，對照
    卷附之網頁列印資料所示（原審卷第115至119頁），可見諸
    多賣家於網路上販售同為立智公司所出產之M700型槍枝之售
    價，均較4,500元為高，則被告因而認其所購入之系爭槍枝
    ，僅為一般立智公司所出產之原廠空氣槍，亦與常情無違。
　㈣警方於107年7月6日上午7時46分許，至被告位在新北市○○○○
    路000號9樓之住處搜索，除扣得系爭槍枝外，另查扣瓦斯補
    充瓶3瓶、BB彈2袋（0.2、0.3各1）、BB彈1瓶（0.3）、M84
    道具模型槍2 支及裝飾彈9顆，此有臺北市政府警察局刑事
    警察大隊搜索扣押筆錄、扣押物品目錄表在卷可按（偵字第
    28546號卷第115至123頁），又前揭M84道具模型槍2 支經送
    請臺北市政府警察局鑑定結果，認均屬仿義大利廠制貝瑞塔
    手槍，槍管內均有阻鐵，而無殺傷力，僅屬槍砲彈藥刀械管
    制條例第20條之1所規範之模擬槍而已；另裝飾彈9顆，其中
    2顆均係非制式子彈，不具底火，而不具殺傷力；所餘7 顆
    均為非制式金屬彈殼，亦有臺北市政府警察局107年8月3日
    北市警保字第10760190758號函、新北市政府警察局107年8
    月13日新北警保字第1071537435號處分書暨內政部警政署刑
    事警察局107年8月10日刑鑑字第1070075463號鑑定書在卷可
    按（偵字第28546號卷第155至157、159頁），足以佐證被告
    辯稱，其購入系爭槍枝，僅係用以收藏、把玩之詞並非捏虛
    ；甚依被告未遭扣得任何改造槍枝之工具，亦無任何金屬制
    之彈丸，而僅有塑膠制之BB彈以觀，足徵被告就系爭槍枝均
    僅填裝一般市售之塑膠BB彈使用而已，亦見其就系爭槍枝若
    填裝適當之金屬制彈丸射擊時，係具有殺傷力乙節，並無認
    識。　　　　　　
  ㈤末以，被告固於偵訊時，就檢察官訊問「若檢驗上開空氣  
    狙擊槍具有殺傷力，就持有殺傷力之槍枝是否認罪」，被告
    回覆「我認罪」之語，惟參酌被告於偵查、原審及本院審理
    時均堅稱，其僅係在網路上以4,500元之價格購入系爭槍枝
    後，即將該槍置放於前開住處，並未曾改造該槍枝明確，是
    被告主觀上認定，其僅係合法購入一般之玩具空氣手槍，因
    而確信該系爭槍枝並無殺傷力，而為該等陳述，核與常情無
    悖。另依被告所陳，其為高中畢業、從事服務業等語以觀（
    偵字第28546號卷第11頁），可知被告並無法律之相關學識
    、經歷，其就相關之法令規範並非熟稔，因而不了解構成持
    有可發射金屬具殺傷力槍枝之犯行，尚需具備主觀上之犯意
    ，亦與常理無違，是其所為之若系爭槍枝經鑑驗結果具有殺
    傷力，其即認罪之詞，難以據此逕認被告係有坦認犯行之真
    摯意思，自無採為被告不利之依據。
　㈥基此，公訴意旨雖指稱被告涉有前開罪嫌，然本件無法認定
    被告具有持有可發射金屬具有殺傷力之空氣槍之主觀犯意，
    已如前述。而檢察官所提各項證據均不足證明被告前開持有
    可發射金屬具有殺傷力之空氣槍犯行，既不能證明被告犯罪
    ，揆諸首揭法條及判例意旨，自應為被告無罪判決之諭知，
    以昭審慎。　
五、原審本同上之見解，以不能證明被告有起訴書所指之持有可
    發射金屬具有殺傷力之空氣槍犯行，而為被告無罪之諭知，
    其認事用法，俱無違誤。檢察官上訴意旨略以：㈠依鑑定證
    人陳輝興之證述，可知系爭槍枝之彈夾因氣體壓力太大，而
    有變形之情形，且以22公斤之瓦斯瓶填充，其殺傷力較12公
    斤之瓦斯瓶填充氣體者強，又該槍之O 環經過更換，比較能
    承受高壓氣體不會洩壓之情。復經陳輝興於原審審理時當庭
    檢視扣案之22公斤之瓦斯瓶，業已使用完畢，且依陳輝興所
    言，我國僅12公斤之瓦斯瓶用於空氣槍係屬合法，已徵被告
    於購買之初，由外觀即可知悉系爭槍枝為經改造而附加狙擊
    鏡之槍枝，客觀上亦顯有使用超過法定標準之22公斤瓦斯瓶
    之行為，而有未經許可持有可發射金屬具殺傷力之槍枝罪嫌
    。㈡被告於原審審理時自承購買系爭槍枝前，曾上網看過原
    廠M700型槍枝的外觀，而原廠所生產的槍枝並無附加狙擊鏡
    ，顯然被告主觀上可得而知該槍枝並非立智公司合法生產製
    造之玩具槍，且被告玩過生存遊戲，對於空氣玩具槍經改造
    而具殺傷力之情形知悉，且被告自始就其所述之購買事實未
    提出任何之證明，更於偵查時稱若系爭槍枝經鑑定結果具殺
    傷力，其願認罪等語，是被告恐以虛捏之購買來源及價格，
    以使法院相信其主觀上不知悉系爭槍枝業經改造而具殺傷力
    云云。惟查：㈠依鑑定證人陳輝興前開於原審審理時所證情
    節，可知立智公司所生產、製造之M700型空氣槍，於出廠時
    並無設置狙擊鏡，惟現行市售之空氣長槍均得裝設有狙擊鏡
    ，且狙擊鏡之功能僅係裝飾外觀，就槍枝之動能並無任何之
    影響，甚購買M700型空氣槍之買家，亦多有自行添購狙擊鏡
    裝設之情形，則以狙擊鏡充其量僅有裝飾槍枝外觀之功用，
    更與空氣槍之功能全然無涉，是縱賣家附屬狙擊鏡併同出售
    ，是否即得以聯想該空氣槍之本體業經改造，殊非無疑；復
    參照卷附之網頁資料所示（原審卷第115至119頁），可見於
    網路上出售立智公司M700型空氣槍之賣家，確多有附加狙擊
    鏡一併出售之情形，亦徵該型號之空氣槍於二手市場販售時
    ，搭配狙擊鏡出售，本屬常見；此外，依鑑定證人陳輝興前
    開所言，可知系爭槍枝本體之外觀，與立智公司之原廠M700
    型空氣槍之外觀全然一致，檢察官全然忽視前情，是其指稱
    ，被告憑藉系爭槍枝係裝設有狙擊鏡乙事，即可獲悉該槍枝
    業經改造云云，已屬無稽。此外，被告經員警搜索其住處時
    ，遭扣得3 瓶瓦斯補充瓶，而該等瓦斯瓶分別之外包裝分別
    載有22公斤、12公斤及8公斤等情，業據鑑定證人陳輝興於
    原審審理時陳述明確（原審卷第230、231頁），且有臺北市
    政府警察局刑事警察大隊扣押物品目錄表在卷可按（偵字第
    28546號卷第121頁），衡以依鑑定證人陳輝興所言，空氣槍
    所使用之22公斤瓦斯補充瓶於市面上購入十分容易之情以觀
    （原審卷第234、235頁），已見現行購買空氣槍之玩家，確
    亦有部分之買家會持22公斤瓦斯補充瓶填充、使用之情事；
    況依被告除22公斤之瓦斯補充瓶外，另有8公斤、12公斤之
    瓦斯補充瓶，該等情狀，反足以佐證，被告於原審審理時所
    陳之，其會購入前開瓦斯補充瓶，係因其聽聞店家告知，測
    試空氣槍用之瓦斯有3種規格，就是8公斤、12公斤及最強的
    22公斤等語（原審卷第238頁）非虛。自難徒憑被告亦曾使
    用22公斤之瓦斯補充瓶填充系爭槍枝，遽認被告知曉系爭槍
    枝業經改造而具有殺傷力。㈡縱被告係有玩過生存遊戲之經
    歷，而就空氣槍經過改造恐將具有殺傷力乙節有所認識，惟
    與本件被告係否知曉系爭槍枝業經改造而具有殺傷力之情，
    本屬二事；況本件無從認定被告獲悉系爭槍枝業經改造，已
    據本院論述如前，是檢察官該等所指，亦屬無稽。再者，被
    告縱未提出購買系爭槍枝之相關憑據，惟徵諸被告歷次所陳
    ，其就系爭槍枝係於10多年前於網路上與賣家聯繫而購入之
    情，陳述始終一致，而無瑕疵。衡酌該槍枝之價金並非鉅額
    ，且係被告於多年前所購入，復於購入之初，亦無料想日後
    因購買系爭槍枝而涉訟，因而未予特意留存相關交易資料，
    核與常情無悖，殊難僅以被告未能提出購買系爭槍枝之相關
    憑據，逕認被告係有檢察官所指之前開犯行。末以，被告固
    於偵查時，曾供稱若系爭槍枝經鑑定具有殺傷力，其即認罪
    之詞，惟被告斯時並非有真摯認罪之意思，詳如前述，是檢
    察官前揭所指，核屬無稽，其上訴意旨，要無可取。原審本
    於上開相同見解，以檢察官並未提出適合證明被告有公訴意
    旨所指持有可發射金屬具有殺傷力之空氣槍犯罪事實之積極
    證據；且經原審對於卷內訴訟資料逐項審認結果，以檢察官
    所舉證據，尚無從憑以獲得被告有罪之心證，因而為被告無
    罪之諭知，於法自無違誤。檢察官提起上訴，仍執前詞再事
    爭執，復未提出其他積極事證證明被告確有持有可發射金屬
    具有殺傷力之空氣槍犯行之情形，其砌詞漫指原判決不當，
    尚無可取，上訴為無理由，應予駁回。
據上論斷，應依刑事訴訟法第368條，判決如主文。 
本案經檢察官何嘉仁到庭執行職務。    　　
中　　華　　民　　國　　109 　年　　11　　月　　25　　日
                  刑事第二十五庭審判長法　官  邱滋杉
                                      法　官  黃翰義
                                      法　官  陳彥年
以上正本證明與原本無異。
檢察官如不服本判決，應於收受送達後20日內向本院提出上訴書
狀，惟須受刑事妥速審判法第9條限制。其未敘述上訴之理由者
，並得於提起上訴後20日內向本院補提理由書(均須按他造當事
人之人數附繕本)「切勿逕送上級法院」。
刑事妥速審判法第9條：
除前條情形外，第二審法院維持第一審所為無罪判決，提起上訴
之理由，以下列事項為限：
一、判決所適用之法令牴觸憲法。
二、判決違背司法院解釋。
三、判決違背判例。
刑事訴訟法第 377 條至第 379 條、第 393 條第 1 款之規定，
於前項案件之審理，不適用之。
                                      書記官  彭秀玉
中　　華　　民　　國　　109 　年　　11　　月　　25　　日